臺灣桃園地方法院民事裁定
111年度訴聲字第27號
聲  請  人  中租迪和股份有限公司

法定代理人  陳鳳龍
代  理  人  劉柏志
相  對  人  許壬進即勝益香舖

                    住○○市○○區○○路○○巷00弄00○0                        號

            許勝傑
上列當事人間請求塗銷所有權移轉登記等事件，聲請人聲請許可
為訴訟繫屬事實之登記事件，本院裁定如下：
    主  文
聲請駁回。
    理  由
一、聲請意旨略以：相對人許壬進即勝益香舖前向原告借款並簽
    發本票1紙作為擔保，然本票經屆期提示未獲付款，原告乃
    依法於民國111年5月27日向法院聲請本票裁定強制執行，並
    於同年7月11日確定在案。惟聲請人嗣擬查封許壬進名下坐
    落桃園市○○區○路段0地號土地及其上同段736建號建物（門
    牌為龜山區萬壽路2段1206之9號3樓4號，下稱系爭不動產）
    時，始知許壬進已於111.7.25將上開不動產以贈與為原因而
    移轉登記予相對人許勝傑名下，足見相對人顯係為避免財產
    遭強制執行而為不動產之移轉，且經聲請人查閱國稅局財產
    歸屬資料，發現許壬進於贈與前開不動產後已無資力，可知
    前開贈與行為有害聲請人之債權。聲請人已依民法第244條
    第1、4項規定，提起塗銷所有權移轉登記等訴訟（下稱本案
    訴訟），訴請撤銷相對人間就系爭不動產所為贈與及移轉登
    記行為，且訴請許勝傑應塗銷所有權移轉登記並回復為許壬
    進所有；而為免於本案訴訟繫屬中系爭不動產所有權再遭移
    轉致影響聲請人權利，爰依法聲請准予就系爭不動產為訴訟
    繫屬事實之登記等語。
二、按訴訟標的基於物權關係，且其權利或標的物之取得、設定
　　、喪失或變更，依法應登記者，於事實審言詞辯論終結前，
　　原告得聲請受訴法院以裁定許可為訴訟繫屬事實之登記；前
　　項聲請，應釋明本案請求，民事訴訟法第254條第5、6項定
　　有明文。揆諸民事訴訟法第254條於106年6月14日修正之理
　　由：「現行條文第5項規定旨在藉由將訴訟繫屬事實予以登
　　記之公示方法，使第三人知悉訟爭情事，俾阻却其因信賴登
　　記而善意取得，及避免確定判決效力所及之第三人受不測之
　　損害。…其訴訟標的宜限於基於『物權關係』者，以免過度
　　影響被告及第三人之權益。」，故得聲請裁定許可為訴訟繫
　　屬事實之登記者，限於原告起訴之訴訟標的係基於物權關係
　　者，倘所主張之訴訟標的法律關係並非物權關係者，自不得
　　為上開聲請。
三、經查，本件聲請人聲請以裁定許可為訴訟繫屬事實之登記，
　　固提出本案訴訟起訴狀等為憑。惟依其起訴狀所載，係主張
　　其為許壬進即勝益香舖之債權人，依民法第244條第1、4項
　　規定，訴請撤銷相對人間就系爭不動產所為贈與及移轉登記
　　行為，及訴請塗銷所有權移轉登記（詳見起訴狀），是足認
　　聲請人本案訴訟之訴訟標的顯非基於物權關係，自非屬民事
　　訴訟法第254條第5項規定得聲請為訴訟繫屬事實登記之範疇
　　。據上，本件聲請於法未合，應予駁回，爰裁定如主文。
中　　華　　民　　國　　111 　年　　10　　月　　17　　日
                         民事第二庭   法　官　周玉羣
上列正本證明與原本無異
如不服本裁定，應於裁定送達後10日內向本院提出抗告狀，並應
繳納抗告費新台幣1000元。
中　　華　　民　　國　　111 　年　　10　　月　　17　　日
                                      書記官　蕭尹吟